【裁判字號】    96,易,3121
【裁判日期】    980430
【裁判案由】    妨害名譽
【裁判全文】
臺灣板橋地方法院刑事判決              96年度易字第3121號
公  訴  人  臺灣板橋地方法院檢察署檢察官
被      告  丙○○原名陳建宏.
上列被告因妨害名譽案件，經檢察官提起公訴（96年度偵字第13
432 號）及移送併辦（臺灣臺北地方法院檢察署96年度偵字第10
574 號、臺灣板橋地方法院檢察署98年度偵字第7611號），本院
判決如下：
    主  文
丙○○散布文字，指摘足以毀損他人名譽之事，累犯，處有期徒
刑肆月，如易科罰金，以新臺幣壹仟元折算壹日；減為有期徒刑
貳月，如易科罰金，以新臺幣壹仟元折算壹日。
    事  實
一、丙○○（原名陳建宏）前於民國92年間因誣告案件，經本院
    以93年度簡字第83號判處有期徒刑4 月，復經上訴本院以93
    年度簡上字第78號判決駁回上訴確定，嗣於94年1 月13日易
    科罰金執行完畢確定；又於93年間因傷害案件（起訴書誤載
    為竊盜，應予更正），經本院以93年度簡字第3244號判處有
    期徒刑3 月，復經本院以93年度簡上字第640 號判決駁回上
    訴確定，嗣於94年9 月30日易科罰金執行完畢；再於94年間
    因偽造文書案件，經本院以94年度簡字第1126號判處有期徒
    刑4 月確定，嗣於94年8 月17日易科罰金執行完畢。詎其仍
    不知悔改，因細故對乙○○及甲○○心生嫌隙，竟意圖散布
    於眾，於95年9 月間某日起迄96年4 月間某日止，在臺北市
    ○○○路某處，以電腦網路連結至其以雅虎奇摩網站會員帳
    號david_chen85所申設、不特定人均得以瀏覽之雅虎奇摩網
    站（為雅虎國際資訊股份有限公司所架設）部落格「中和的
    部落格有關系統整合，網路，音樂創作，319 ；宗教，向政
    客宣戰」（網址：http://tw.myblog.yahoo.com/david_che
    n85/），接續將載有「…且擅（「煽」之誤）動洪門敗類丁○○、乙○○及甲○○三個小人，這三個不要臉的人，都是
    受陳建宏先生恩惠最多的人，他們實在是狼心狗肺，恩將仇
    報，過河拆橋，陰險毒辣，卑鄙無恥的小人」、「7/13日的
    事件是洪門敗類丁○○，乙○○及甲○○三個人去內政部刑
    事局，偷偷摸摸去誣告他的」、「協助有躁鬱症及強迫症的
    病患老太太乙○○，且為了319 的許多社會後遺症，不得不
    投入社會改革等諸多事務，而讓這老太婆有機會利用319 等
    相關事務藉機接近，竟然會變成不可思議的濫桃花，求愛不
    成竟老羞成怒，恩將仇報，且受家人及楊壽安所煽動，讓我
    身敗名裂，且將至我於死地」、「洪門敗類丁○○、乙○○
    及甲○○三人…被這些佔了他便宜還賣乖的卑鄙無恥的小人
    所陷害…」、「甲○○…吃陳建宏的、用陳建宏的、錢用陳
    建宏的，點子也用陳建宏的、人脈也用陳建宏的，還要置陳
    建宏於死地…」、「（陳建宏）協助身無分文的甲○○辦報
    及提案主辦兩岸政黨聯誼會…（甲○○）於7/13當天利用全
    國媒體公然大幅的誹謗及侮辱陳建宏，且於7/26日故意利用
    陳建宏被關於監獄之中而無反擊之力時，賤賣拍賣陳建宏所
    屬之資產」、「這些年甲○○的食衣住行、工作、出國開會
    的錢、印報、寄報的錢、房租、辦公設備…等，通通都是陳
    建宏幫他支付的，如果人家知道甲○○與乙○○恐嚇勒索陳
    建宏錢財不成，還恩將仇報，以後全世界的人都知道，甲○○的為人，可能全世界再也不會有人敢再幫他了」、「甲○○…有暴力傾向，又沒讀什麼書是大草包一個，保持距離比
    較好…」等文字，張貼於上開網站上，以此具體指摘或抽象
    辱罵之方式，毀損、貶抑乙○○、甲○○名譽之事，供不特
    定上網者觀覽。嗣經乙○○於網路上瀏覽上開文章內容後，
    而報警循線查悉上情。
二、案經乙○○訴由臺北縣政府警察局中和分局報告臺灣板橋地
    方法院檢察署檢察官偵查起訴；甲○○訴由臺北市政府警察
    局萬華分局報告臺灣臺北地方法院檢察署呈請臺灣高等法院
    檢察署檢察長核轉臺灣板橋地方法院檢察署檢察官移送併案
    審理及甲○○再訴由臺灣板橋地方法院檢察署檢察官移送併
    案審理。
    理  由
壹、證據能力之認定
一、按被告以外之人（包括證人、鑑定人、告訴人、被害人及共
    同被告等），於審判外之言詞或書面陳述，除法律有規定者
    外，不得作為證據，刑事訴訟法第159 條第1 項定有明文，
    此係因刑事訴訟法新制採改良式當事人進行主義，為保障被
    告防禦權及維護直接審理與言詞審理原則，酌採英美法之傳
    聞法則，並於第159 條之1 至第159 條之5 增設例外規定，
    以應實務需要，俾符實體真實發現之訴訟目的。是以，證人
    即告訴人乙○○、甲○○及證人丁○○分別於警詢、檢察事
    務官詢問時之供述，均係被告以外之人於審判外之陳述，且
    無例外規定之適用，依上開規定，不得作為證據。
二、又按被告以外之人於偵查中向檢察官所為陳述，除顯有不可
    信之情況者外，得為證據，同法第159 條之1 第2 項定有明
    文。偵查中對被告以外之人（包括證人、鑑定人、告訴人、
    被害人及共同被告等）所為之偵查筆錄，或被告以外之人向
    檢察官所提之書面陳述，性質上均屬傳聞證據。惟現階段刑
    事訴訟法規定檢察官代表國家偵查犯罪、實施公訴，依法其
    有訊問被告、證人及鑑定人之權，證人、鑑定人且須具結，
    而實務運作時，檢察官偵查中向被告以外之人所取得之陳述
    ，原則上均能遵守法律規定，不致違法取供，其可信度極高
    ，職是，被告以外之人前於偵查中已具結而為證述，除反對
    該項供述得具有證據能力之一方，已釋明「顯有不可信之情
    況」之理由外，不宜遽指該證人於偵查中之陳述不具證據能
    力。查證人乙○○、甲○○及丁○○於偵查中檢察官訊問時
    之證述，均已依法具結，其等未曾提及檢察官在偵查時有不
    法取供之情形，且被告亦未曾釋明上開證述有何顯不可信之
    情況，是以，上開證人於上開偵查中之證述，依刑事訴訟法
    第159 條之1 第2 項之規定，自均得為證據。
貳、實體方面
一、訊據被告丙○○固坦承於上述時間、地點以電腦網路連結至
    其所申設、不特定人均得以瀏覽之雅虎奇摩網站部落格「中
    和的部落格有關系統整合，網路，音樂創作，319 ；宗教，
    向政客宣戰」撰寫上開內容之文章之事實，惟否認有何誹謗
    之犯行，辯稱：伊沒有誹謗告訴人之故意，伊所申設之雅虎
    奇摩網站部落格並非公開之網站，其內容、檔案資料有設定
    密碼封鎖他人瀏覽部落格文章，伊不知告訴人為何能看到其
    內容，且伊在網路上所寫的內容均為事實云云。經查：
(一)被告於95年9 月某日起，在臺北市○○○路某處，以電腦網
    路連結至其於雅虎奇摩網站上所申設之部落格，陸續登載如
    事實欄所示文字之事實，業據被告於本院審理中供承不諱（
    見本院卷二第149 頁），核與證人即告訴人乙○○、甲○○
    於偵查中證述之情節相符，並有雅虎國際資訊股份有限公司
    96 年8月7 日雅虎（九六）字第0835號函、中華電信資料查
    詢結果資料、經濟部公司及分公司基本資料查詢結果各1 份
    、由上開網站部落格所列印之文章全文內容（見96年度偵字
    第13432 號卷第6-18、63 -72、80、83頁、98年度他字第
    1204號卷第4-11頁、臺灣臺北地方法院檢察署96年度偵字第
    10574 號卷一第6-17頁）在卷可稽，是上開網站上被告所申
    設之部落格內有如事實欄所示之文字內容，係為被告所發布
    之情，堪以認定。
(二)又於雅虎奇摩網站上所申設之部落格，有無鎖定他人進入瀏
    覽之功能，業據臺灣臺北地方法院檢察署檢察官函詢雅虎國
    際資訊股份有限公司，經該公司函復結果略以：「部落格為
    一種簡易的網路發表工具，使用者可以透過『發表文章』、
    『上傳相片』、『留言板』、『回應/ 引用文章』等功能與
    網友建立互動交流資訊，每位部落之作者都有權限將其部落
    格留言或回應之網友加入黑名單，即加入黑名單之網友，無
    法在該部落格留言及回應，但仍可瀏覽該部落格的文章，且
    於雅虎奇摩網站上提供部落格服務功能，並無以密碼封鎖他
    人無法進入瀏覽之功能」等語，此有雅虎國際資訊股份有限
    公司以96年7 月19日雅虎（九六）字第0758號函在卷可稽（
    見臺灣臺北地方法院檢察署96年度偵字第10574 號卷一第60
    -62 頁），復參以該網站部落格列印之內容，可見有瀏覽者
    （名稱：善文）就被告所登載之文章予以留言回應，且被告
    再對該網友之回應予以留言，從而，已堪認定被告應明知該
    部落格係不特定人均得以瀏覽即共聞共見其所登載之內容無
    訛，是被告所辯：伊係用BETA版，且將部落格內容上鎖云云
    ，顯非可採。
(三)再被告於該網站部落格登載之內容所指摘「7/13日的事件是
    洪門敗類丁○○，乙○○及甲○○三個人去內政部刑事局，
    偷偷摸摸去誣告他的」之部分，查被告前就告訴人乙○○及
    甲○○向刑事警察局檢舉被告吸金2 億元及宗教斂財之行為
    ，因而發生嫌隙，並曾向臺灣板橋地方法院檢察署提起誣告
    之告訴，然該案經檢察官以告訴人之檢舉，業經該署以95年
    度偵字第17139 號分案偵辦中，其檢舉尚非無據為由，而以
    95年度偵字第28022 號為不起訴處分，復經臺灣高等法院檢
    察署以96年度上聲議字1836號駁回被告所提再議確定在案，
    此有各該不起訴處分書及駁回再議處分書附卷可佐，足徵被
    告上開指摘內容顯與事實不符；又告訴人乙○○、甲○○並
    未參加洪門等社團組識，亦未曾向被告借款等情，業據證人
    即告訴人乙○○、甲○○於偵查中證述詳實（見臺灣臺北地
    方法院檢察署96年度偵字第10574 號卷第35-38 頁），核與
    證人丁○○於偵查中之證述相符（見同上北檢偵卷第38、39
    頁）。是以被告所登載如事實欄所載之文字，其遣辭用語顯
    然與陳述事實無涉，並且與事實不符，復被告所指述之事，
    均係具體指摘其受告訴人等之誣告、陷害、恐嚇及詐欺等情
    事，且屬情緒性、謾罵性之負面用語，已足毀損告訴人之名
    譽及影響社會上對其等人格之評價。
(四)按言論自由與名譽同為憲法保障之基本人權，無分軒輊：憲
    法第11條規定：「人民有言論、講學、著作及出版之自由」
    ，可知，言論自由為憲法明文列舉之基本權利，至堪重要。
    至於名譽，係對個人人格，因身分、能力、學識、職業、家
    庭等因素所為之評價，影響人格尊嚴之形成，甚至有謂之為
    「人之第二生命」，雖非屬憲法上明文列舉之基本權利，但
    自民法第18條、第195 條則將「名譽」以一般人格權加以保
    護，得認為係憲法第22條所保障之基本權利。雖我國憲法對
    基本權利之保障，採列舉及概括規定之方式，然列舉之基本
    權利，僅係於歷史上受國家權力侵害較多之權利。而另以憲
    法第22條之概括規定，揭櫫了隨著時代演變，容有許多新興
    的人權概念形成之可能性。是以，列舉之基本權利與概括基
    本權利間，並無位階性之差異，當二種以上基本權利發生衝
    突時，理應就具體個案加以利益衡量，即以整體考量，不能
    以犧牲一方的全部的利益，來成就另一方，即不得驟然作成
    全有或全無之規定。而司法院釋字第509 號解釋文亦稱：「
    言論自由為人民之基本權利，憲法第11條有明文保障，國家
    應給予最大限度之維護，俾其實現自我、溝通意見、追求真
    理及監督各種政治或社會活動之功能得以發揮。惟為兼顧對
    個人名譽、隱私及公共利益之保護，法律尚非不得對言論自
    由依其傳播方式為合理之限制」，即明斯旨。尚無因保障言
    論自由之基本權利，而使其無限上綱，得以侵害他項憲法所
    保障如名譽權之基本權利。而被告以上開言詞發布網路部落
    格上，使不特定之人均得公開見聞，且其所述之內容亦無涉
    公益，所用文字亦有貶抑告訴人之惡意，是已無從以憲法保
    障之言論自由作為卸免罪責之詞。
(五)綜上所述，被告所辯，要無可採，本件事證明確，被告公然
    侮辱及意圖散布於眾，而以於網路散布文字之方式，具體指
    摘足以毀損他人名譽之事之犯行，堪以認定。
二、是核被告丙○○所為，係犯刑法第310 條第2 項之加重誹謗
    罪及第309 條第1 項公然侮辱罪。又被告先後數次登載上述
    誹謗及公然侮辱文字之行為，其時間雖非密接而可謂實行事
    實上之數行為，然此乃因網路部落格之使用方式及性質所致
    。申言之，其係先由發表人登載特定內容之文章後，經不特
    定觀覽者張貼留言予以回應，而原發表人或其他不特定觀覽
    者可能再進一步就原內容為引伸及討論，故此種網路對話與
    一般口頭對話之即時性尚屬有間。從而被告於其所申設部落
    格之同一網路空間，陸續登載內容具有毀壞他人名譽及引伸
    性之誹謗等文字，其登載時間固非密接，但仍可認係基於同
    一公然侮辱及誹謗犯意下之接續行為，依一般社會健全觀念
    ，尚難認其係犯意各別而行為互殊之法律上數行為，自各應
    以接續犯之實質上一罪論處。又被告所犯上開加重誹謗罪及
    公然侮辱罪，係基以同一行為所觸犯，應依想像競合犯之規
    定從一重之加重誹謗罪處斷。公訴意旨雖未論及公然侮辱之
    條文，惟於事實已明確記載被告發布「他們實在是狼心狗肺
    ，恩將仇報，過河拆橋，陰險毒辣，卑鄙無恥的人」等文字
    以此毀損乙○○名譽之事實，且本院認被告此部分與原起訴
    論罪之加重誹謗罪間有想像競合之裁判上一罪關係，依審判
    不可分原則，乃為起訴效力所及，本院自得併予審判。公訴
    意旨原僅論及就被告於96年3 月間在雅虎奇摩網站上張貼「
    洪門敗類丁○○、乙○○及甲○○三個小人，這三個不要臉
    的人，都是受陳建宏先生恩惠最多的人，他們實在是狼心狗
    肺，恩將仇報，過河拆橋，陰險毒辣，卑鄙無恥的小人」、
    「7/13日的事件是洪門敗類丁○○，乙○○及甲○○三個人
    去內政部刑事局，偷偷摸摸去誣告他的」、「協助有躁鬱症
    及強迫症的病患老太太乙○○，且為了319 的許多社會後遺
    症，不得不投入社會改革等諸多事務，而讓這老太婆有機會
    利用319 等相關事務藉機接近，竟然會變成不可思議的濫桃
    花，求愛不成竟老羞成怒，恩將仇報，且受家人及楊壽安所
    煽動，讓我身敗名裂，且將至我於死地」等文字對乙○○為
    誹謗之犯行，惟被告其餘所為於95年9 月起至96年4 月止同
    時對乙○○、甲○○加重誹謗等犯行【即臺灣臺北地方法院
    檢察署檢察官以96年度偵字第10574 號（告訴人甲○○部分
    ）及臺灣板橋地方法院檢察署98年度偵字第7611號移送併辦
    部分（關於「甲○○…吃陳建宏的、用陳建宏的、錢用陳建
    宏的，點子也用陳建宏的、人脈也用陳建宏的，還要置陳建
    宏於死地…」、「（陳建宏）協助身無分文的甲○○辦報及
    提案主辦兩岸政黨聯誼會…（甲○○）於7/13當天利用全國
    媒體公然大幅的誹謗及侮辱陳建宏，且於7/26日故意利用陳
    建宏被關於監獄之中而無反擊之力時，賤賣拍賣陳建宏所屬
    之資產」、「這些年甲○○的食衣住行、工作、出國開會的
    錢、印報、寄報的錢、房租、辦公設備…等，通通都是陳建
    宏幫他支付的，如果人家知道甲○○與乙○○恐嚇勒索陳建
    宏錢財不成，還恩將仇報，以後全世界的人都知道，甲○○
    的為人，可能全世界再也不會有人敢再幫他了」等文字內容
    及張貼時間部分】，分別與上開經檢察官起訴部分係想像競
    合之裁判上一罪關係及接續犯之實質上一罪關係，已如前述
    ，均依審判不可分原則，為起訴效力所及，由本院併予審判
    ，併此敘明。查被告前於93年間因傷害案件，經本院以93年
    度簡字第3244號判處有期徒刑3 月，復經本院以93年度簡上
    字第640 號判決駁回上訴確定，嗣於94年9 月30日易科罰金
    執行完畢，有臺灣高等法院被告前案紀錄表1 份在卷可按，
    其受有期徒刑之執行完畢後，5 年之內故意再犯有期徒刑以
    上之罪，為累犯，應依刑法第47條第1 項之規定加重其刑。
    爰審酌被告素行非佳，有如事實欄所載之前科執行情形，其
    明知網際網路散布之效應甚廣，猶藉其所申請之上開部落格
    登載前揭與事實不符之文字，足以毀損告訴人名譽，並兼衡
    其智識程度、犯罪之動機、目的、手段、與告訴人之關係、
    犯罪所生危害及犯後態度等一切情狀，量處如主文所示之刑
    ，並諭知易科罰金之折算標準，以資懲儆。
三、末按本條例施行前，經通緝而未於中華民國96年12月31日以
    前自動歸案接受偵查、審判或執行者，不得依本條例減刑，
    中華民國九十六年罪犯減刑條例第5 條定有明文。本條係指
    96年7 月16日上開條例施行前經通緝，而未於同年12月31日
    前自動歸案者，不得依該條例減刑；如係該條例施行後始行
    通緝者，不論是否自動歸案，均無上開不得減刑規定之適用
    。經查，本件被告丙○○雖於98年1 月16日經本院發布通緝
    ，然此係於上開條例施行後始行通緝者，依上開說明，自無
    上開不得減刑規定之適用。是以，被告犯罪時間在96年4 月
    24日以前，所犯亦符合中華民國九十六年罪犯減刑條例第2
    條第1 項第3 款所定之減刑條件，應依該規定減其刑期二分
    之一，並諭知易科罰金之折算標準。
據上論斷，應依刑事訴訟法第299 條第1 項前段，刑法第309 條
第1 項、第310 條第2 項、第1 項、第55條、第47條第1 項、第
41條第1 項，刑法施行第1 條之1 ，中華民國九十六年罪犯減刑
條例第2 條第1 項第3 款、第7 條，判決如主文。
本案經檢察官連思藩到庭執行職務。
中    華    民    國    98    年    4     月    30    日
                  刑事第十四庭  法  官  陳海寧
以上正本證明與原本無異。
如不服本判決應於收受判決後10日內向本院提出上訴書狀，並
應敘述具體理由。其未敘述上訴理由者，應於上訴期間屆滿後
20日內向本院補提理由書（均須按他造當事人之人數附繕本）
「切勿逕送上級法院」。
                                書記官  潘佳欣
中    華    民    國    98    年    4     月    30    日
附錄本案論罪科刑法條全文：
刑法第309條（公然侮辱罪）
公然侮辱人者，處拘役或 300 元以下罰金。
以強暴犯前項之罪者，處1 年以下有期徒刑、拘役或500 元以下
罰金。
刑法第310條（誹謗罪）
意圖散佈於眾，而指摘或傳述足以毀損他人名譽之事者，為誹謗
罪，處1年以下有期徒刑、拘役或500元以下罰金。
散布文字、圖畫犯前項之罪者，處2 年以下有期徒刑、拘役或
1,000元以下罰金。


司法院資訊處製作；財團法人民間司法改革基金會備份。
